【裁判字號】    98,交聲,3539
【裁判日期】    981030
【裁判案由】    交管條例聲異
【裁判全文】
臺灣板橋地方法院交通事件裁定        98年度交聲字第3539號
原處分機關  交通部公路總局臺北區監理所
異  議  人
即受處分人  甲○○
上列異議人即受處分人因違反道路交通管理處罰條例事件，對於
交通部公路總局臺北區監理所民國98年9 月11日所為之處分（原
處分案號：北監自裁字第裁40-C00000000號），聲明異議，本院
裁定如下：
    主  文
異議駁回。
    理  由
一、原處分意旨略以：異議人即受處分人甲○○於民國98年7 月
    24日8 時34分許，駕駛車號G3-8350 號自用小客車，行經臺
    北縣樹林市○○路與東豐街口時，有「駕車行經有燈光號誌
    管制之交岔路口闖紅燈」之違規行為，經臺北縣政府警察局
    樹林分局交通分隊警員於97年7 月24日填製臺北縣政府警察
    局北縣警交大字第C00000000 號舉發違反道路交通管理事件
    通知單（下稱舉發通知單）逕行舉發，原處分機關乃於98年
    9 月11日以北監自裁字第裁40-C00000000號違反道路交通管
    理事件裁決書，依道路交通管理處罰條例第53條第1 項之規
    定，裁處罰鍰新臺幣（下同）2,700 元，並依同條例第63條
    第1 項第3 款（原處分漏載第3 款）之規定，記違規點數3
    點。
二、異議意旨略以：舉發地點之燈光號誌並未有讀秒數之功能，
    何來逾5 秒之記載？又警員表示當時伊所駕之車輛停於路口
    停止線前，妨礙他車通行，正欲上前勸導時，該車即闖越紅
    燈離去，然警員過來勸導時，伊將車輛駛離即可，何以要闖
    越紅燈，況本件闖紅燈之違規行為並未有照片為證，而本件
    係由警員舉發，警員間有官官相護之嫌，為此聲明異議，請
    求撤銷原處分云云。
三、按汽車駕駛人，行經有燈光號誌管制之交岔路口闖紅燈者，
    處新臺幣1,800 元以上5,400 元以下罰鍰；又汽車駕駛人駕
    駛汽車違反道路交通管理處罰條例第53條規定者，除應依該
    條所規定之罰鍰處罰外，並記違規點數3 點，道路交通管理
    處罰條例第53條第1 項、第63條第1 項第3 款分別定有明文
    。
四、經查：
  (一)臺北縣樹林市○○路與東豐街口之交岔路口，設置有燈光號
    誌管制之情，為異議人所不爭執（見本院卷第5 頁），並經
    證人即本件舉發警員林志宏於本院訊問時證述明確（見本院
    卷第16 頁 反面），堪信屬實。再異議人於前揭時、地，駕
    駛車號G3-8350 號自用小客車違規闖紅燈之情，業據證人林
    志宏於本院訊問時明確具結證稱：當天我接獲勤務中心通報
    環河路與東豐街口的自行車道有發生車禍，我即前往現場處
    理，當時我將車停好，正要步行穿越環河路，異議人開車於
    環河路上往板橋方向行駛，當時異議人前方有一大貨車，該
    大貨車已超過停止線，停在路口等待左轉，於號誌變成紅燈
    時即左轉而未違規，異議人當時車子還停在停止線後方（即
    尚未通過停止線），我於行人綠燈時通過路口，在我快走到
    雙黃線位置而接近異議人的車子時，異議人突然加速，直行
    闖越紅燈，通過路口，因事出突然，故未拍照舉證，但我有
    記下車號、顏色，我處理完上開車禍後，即返回交通隊查詢
    前開闖紅燈之車籍資料，該車籍資料均與我所目擊車輛相符
    ，我有記下車號、車體為藍色，廠牌不確定等語（見本院卷
    第16頁反面至17頁），而證人林志宏係於執行勤務當中，偶
    然發現本件違規事實，衡情應無設詞攀誣，或虛構違規事實
    以陷害異議人之可能。況警員執行公務時，本身即受有行政
    懲處責任之監督，且其到庭具結作證，更係以刑事責任擔保
    其證言之真實性，故證人前開證述內容，以及其所記錄舉發
    之本件違規事實，應無不可採信之處，且證人林志宏亦明確
    證稱：當時係白天，所以我看得很清楚，視線亦無受到阻攔
    等語（見本院卷第17頁），足徵證人林志宏確有親眼目擊異
    議人駕駛前開汽車，違規闖紅燈之行為，自無錯認誤判之虞
    。是異議前開辯稱，無非事後卸責之詞，不足採信。
  (二)異議人又辯稱：本件闖紅燈之違規行為並無照片為證云云，
    然對於駕駛人有駕車行經有燈光號誌管制之交岔路口闖紅燈
    之違規行為，法無明文須以照片或錄影紀錄憑以認定，自應
    由行政機關本於職權調查一切證據後認定之，否則，倘要求
    一律須以照片或錄影紀錄證明，非但虛耗國家資源，且顯然
    違反道路交通行政具有之機動、迅速、多元特性，有害主管
    機關稽查不法、維護道路交通安全之行政目的。故執勤員警
    本乎個人之感官知覺，親自見聞客觀情狀所為之證述，亦屬
    合法之證據資料，倘經調查結果，認其證詞明確，無故意構
    陷及錯認誤判之虞，具有相當之證明力，據以認定違規事實
    成立者，洵屬法之所許。從而，異議人此項所稱，容有誤會
    。
  (三)異議人另辯稱：本件係由警員舉發，警員間有官官相護之嫌
    云云。惟按交通警員掣單舉發違反道路交通管理處罰條例所
    列之違規事實，本質上為行政處分，係公務員基於職務上權
    力，依法就特定之具體事件所為具有公法上效果之單方行政
    行為，基於公務員為公法上行為具有公信力之原則，該行政
    處分當可被推定為真正，其據以依法處分之事實認定亦為真
    正無誤。本此公信原則，立法者賦予行政機關制定違反道路
    交通管理事件統一裁罰基準及處理細則，使勤務警員得當機
    處分以達其維護交通秩序、安全之行政目的，否則國家行政
    勢必窒礙難行。據此，刑事訴訟法就犯罪證據有關之規定中
    與屬行政秩序罰之交通違規裁罰本質不合之部分，自不在準
    用之列。況本件異議人並無任何證據證明警員上開舉發有何
    違誤情事，自足認定異議人確有其上所載之違規行為。是異
    議人空言泛稱：警員間有官官相護之嫌云云，然對於該舉發
    有誤並未能提出相關證據以供調查，是其所辯是否屬實，自
    非無疑。再本院亦查無任何證據足資證明警員有捏造事實違
    法取締之情事，則值勤警員本其維護交通秩序、安全職責所
    為之舉發，自應受到合法、正確之推定。從而，異議人前開
    所辯，亦有誤會。
五、綜上所述，本件異議人確有於前揭時、地，有「駕車行經有
    燈光號誌管制之交岔路口闖紅燈」之違規行為，事證明確。
    從而，原處分機關依道路交通管理處罰條例第53條第1 項之
    規定，裁處罰鍰2,700 元，並依同條例第63條第1 項第3 款
    之規定，記違規點數3 點，其認事用法均無違誤，裁罰亦無
    不當，本件異議為無理由，應予駁回。
據上論斷，應依道路交通管理處罰條例第87條第2 項，道路交通
案件處理辦法第19條，裁定如主文。
中    華    民    國    98    年    10    月    30    日
                  交通法庭    法  官  鄧雅心
以上正本證明與原本無異。
如不服本裁定，應於送達後5 日內，向本院提出抗告狀。
                              書記官  王小芬
中    華    民    國    98    年    10    月    30    日


司法院資訊處製作；財團法人民間司法改革基金會備份。
